臺灣苗栗地方法院民事簡易判決　　　　 99年度苗簡字第384號
原　　　告　李富松
訴訟代理人　李富雄
被　　　告　許國斌
訴訟代理人　黃春瑚
被　　　告　許國崇
兼　共　同
訴訟代理人　許珍國
上列當事人間請求拆屋還地事件，本院於民國100 年5 月5 日言
詞辯論終結，判決如下：
    主  文
原告之訴駁回。
訴訟費用由原告負擔。
    事實及理由
一、原告主張：(一)原告所有坐落苗栗縣三義鄉○○段1095及1098
    地號土地（下稱系爭2 筆土地），與被告所有坐落同段1094
    地號土地相鄰。被告在其所有土地搭建門牌號碼為苗栗縣三
    義鄉○○村○○路26號之鐵皮屋建物（下稱系爭建物），未
    得原告同意，亦無合法權源，竟越界無權占用原告所有系爭
    2 筆土地如起訴狀附圖紅色部分土地，其中占用1095地號土
    地0.6 平方公尺，占用1098地號土地0.1 平方公尺，共占用
    原告所有系爭2 筆土地0.7 平方公尺。本院囑託內政部國土
    測繪中心鑑測之鑑定圖，係以1 /500比例尺展繪於鑑測原圖
    ，因被告占用面積甚小，且占用位置距離圖根點甚遠，產生
    數值甚小，所得數值在1 平方公尺以下2 位經四捨五入後，
    方造成系爭建物未越界之結果。而原告起訴前自行申請銅鑼
    地政事務所（下稱銅鑼地政）測量之複丈成果圖係以1 /100
    比例尺，如此才能測出越界之事實，國土測繪中心鑑測結果
    與事實不符，被告確有占用如起訴狀附圖所示之0.7 平方公
    尺。(二)另原告於63年11月9 日購買通行巷道時，被告父親許
    光地即知越界並要求支付越界土地之租金。又被告許珍國於
    86年4 月5 日亦承認越界占用原告系爭2 筆土地，並書立切
    結書表示未來重建時將返還土地，均可證被告無權越界占用
    原告所有系爭2 筆土地。原告爰基於所有權之行使，請求被
    告將無權占用系爭2 筆土地之地上物拆除，並將占用土地返
    還原告等語。並聲明：被告應將坐落在原告所有系爭2 筆土
    地上，如起訴狀附圖紅色部分面積0.7 平方公尺範圍之系爭
    建物拆除，並將同上面積之土地返還原告。
二、被告則以：(一)原告所提銅鑼地政複丈成果圖之測量不準確，
    現場也沒有設置界標，被告遂於99年7 月9 日向銅鑼地政申
    請複丈，該所並於同年8 月23日派員實地鑑測，依該次測量
    之複丈成果圖，系爭建物未逾越界樁，且系爭建物牆壁至界
    樁尚距24公分，不可能越界占用原告所有系爭2 筆土地。(二)
    另本院囑託內政部國土測繪中心實施鑑測，依該中心99年11
    月22日之鑑定書、鑑定圖，本院函請國土測繪中心將上開鑑
    定圖之比例尺變更為1/100 之補充鑑定圖，與該中心函覆內
    容，均認為被告所有系爭建物並未逾越原告所有土地。至原
    告所主張被告父親許光地明知越界並要求支付越界土地租金
    之情事，及提出被告許珍國承認越界占用並表示未來重建時
    返還土地之切結書，皆與本案無關。據此原告主張被告無權
    占用系爭2 筆土地與事實不符等語置辯。並聲明：如主文所
    示。
三、本件為行集中審理，協同兩造協議簡化不爭執及爭執事項如
    下：
  (一)不爭執事項：
    1.系爭2 筆土地為原告所有。
    2.系爭建物為被告共有。
    3.系爭建物經本院囑託國土測繪中心測量，測量結果未逾越
      原告所有系爭2 筆土地。
  (二)爭執事項：
    1.系爭建物有無逾越原告所有系爭2 筆土地，原告請求被告
      將系爭建物如起訴狀附圖紅色部分面積0.7 平方公尺部分
      拆除，有無理由？
    2.原告100 年1 月6 日民事陳報狀內證據五之切結書（見卷
      第100頁）是否由被告許珍國簽立？
    3.上開陳報狀證據四被告父親繳租證明之存證信函（見卷第
      98、99頁）是否可採？
四、得心證之理由：
  (一)原告主張其所有系爭2 筆土地，與被告所有苗栗縣三義鄉○
    ○段1094地號土地相鄰，及系爭建物為被告共有等情，為兩
    造所不爭執，並有上開土地之土地登記謄本、地籍圖謄本及
    苗栗縣政府稅務局98、99年房屋稅繳款書影本在卷可憑（見
    卷第7 頁、第9 至12頁、第40頁），且經本院勘驗現場屬實
    ，製有勘驗筆錄、現場照片在卷可按（見卷第55至65頁），
    原告此部分主張堪信為真實。
  (二)按當事人主張有利於己之事實者，就其事實有舉證之責任，
    民事訴訟法第277 條前段定有明文。原告主張被告所有系爭
    建物無權占用系爭2 筆土地乙節，為被告否認，並以系爭建
    物並未越界占用系爭2 筆土地等語置辯，原告自應舉證證明
    被告所有系爭建物確有越界占用系爭2 筆土地。經查：
    1.本院會同兩造及國土測繪中心指派之測量人員於99年11月
      8 日至現場勘驗（見卷99年10月12日言詞辯論筆錄），本
      院囑託國土測繪中心測量人員，測量系爭建物有無逾越占
      用系爭2 筆土地，若有逾越則將占用部分測繪於鑑定圖、
      計算占用系爭2 筆土地之面積，測量系爭建物之範圍至建
      物最外緣滴水線，此有本院99年11月8 日勘驗筆錄、現場
      照片、法院囑託鑑測案件法官囑託事項紀錄表1 紙在卷可
      佐（見卷第56至65頁）。國土測繪中心於99年12月8 日以
      測籍字第0990012246號函檢附鑑定書及鑑定圖（如附件所
      示）回覆本院，依該鑑定書所載測量方法：「使用精密電
      子測距經緯儀在系爭土地附近檢測84年度重測期間測設之
      圖根點，經檢核合格後，以各圖根點為基點，用上列儀器
      分別施測系爭土地現況及附近界址點，並計算其坐標值輸
      入電腦，以自動繪圖儀展繪於鑑測原圖上（與地籍圖同比
      例尺1/ 500），然後依據苗栗縣銅鑼地政事務所保管之地
      籍圖、地籍調查表及宗地資料，展繪本案有關土地經界線
      ，與前項成果核對檢核後測定於鑑測原圖上，作成鑑定圖
      。」等語；鑑定結果為：「(三)圖示X-Y-Z 連接線係三義鄉
      廣盛村光復路26號之鐵皮屋頂建物外緣滴水位置，與地籍
      圖經界線位置相符，並無逾越使用苗栗縣三義鄉○○段10
      95及1098地號土地。」此有國土測繪中心函文、鑑定書及
      鑑定圖在卷可佐（見卷第68至69頁）。足見系爭建物並無
      逾越占用原告所有系爭2 筆土地。
    2.至原告以銅鑼地政於99年5 月26日所測量之複丈成果圖（
      見卷第6 頁），主張系爭建物逾越占用系爭2 筆土地0.7
      平方公尺，並主張國土測繪中心以1/500 之比例尺導致鑑
      測結果有誤等語，惟原告所提銅鑼地政複丈成果圖，並非
      本院囑託鑑定單位之測量，既未經本院至現場指示測量標
      的物及測量範圍，該測量結果尚難執為本院認定事實之依
      據，且該複丈成果圖並未說明測量方法及圖根點為何，故
      無從以該複丈成果圖作為國土測繪中心鑑測結果不正確之
      依據。另本院函請國土測繪中心改以1/100 比例尺製作鑑
      定圖，其結果與1/500 比例尺之鑑定結果相同，此有補充
      鑑定圖在卷可佐（見卷第153 頁）。國土測繪中心並函覆
      本院：「鑑測成果既以數值法之坐標展繪，不生以不同比
      例尺會致鑑定圖而改變其鑑測結果之情形。」等語（見卷
      第156 頁），足見國土測繪中心採用之鑑測方法，不會因
      採用比例尺大小而影響其正確性。又參以國土測繪中心為
      全國最高之土地測量主管機關，其測量技術及使用儀器自
      較精密優良，依其所採用之儀器及作業方式所得鑑定資料
      之精密度較高，而其鑑定方法上復未見有何不週延之處。
      原告並未具體指摘或提出事證證明本件測量有何技術上或
      計算上之疏失導致測量結果錯誤，自不得僅因該中心之測
      量結果與其臆測結果不同且對其不利，即認測量有誤，是
      其前揭所辯，洵無足採。從而，被告所有系爭建物確未占
      用原告所有系爭2 筆土地，原告主張系爭建物占用系爭2
      筆土地乙節，應認與事實不符。
  (三)所有人對於無權占有或侵奪其所有物者，得請求返還之，民
    法第767 條定有明文。被告所有之系爭建物未占用原告所有
    系爭2 筆土地，已如前述，則被告並未侵害原告所有系爭2
    筆土地。故原告依上開規定，請求被告應將系爭建物拆除，
    並將土地返還原告，即無理由，應予駁回。
  (四)至原告另提出被告許珍國簽立之切結書，及被告父親繳租證
    明之存證信函，主張被告確有無權越界占用系爭2 筆土地等
    語，然系爭建物經本院囑託國土測繪中心測量，其鑑定結果
    為系爭建物未逾越占用系爭2 筆土地，業如前述。則原告此
    部分主張即無審酌之必要。
五、綜上，被告所有系爭建物既未逾越占用系爭2 筆土地，原告
    依民法第767 條所有物返還請求權之法律關係，請求被告將
    系爭建物坐落系爭2 筆土地如起訴狀附圖紅色部分面積0.7
    平方公尺之範圍拆除，並將所占用之土地騰空返還予原告，
    為無理由，應予駁回。
六、本件事證已臻明確，兩造其餘主張及攻擊防禦方法，於判決
    結果不生影響，爰不一一論述，附此敘明。
七、據上論結，本件原告之訴為無理由，依民事訴訟法第436 條
    第2 項、第78條，判決如主文。
中    華    民    國   100    年    5     月    19    日
                  苗栗簡易庭法  官  吳國聖
以上正本係照原本作成。
如對本判決上訴，須於判決送達後20日內向本院提出上訴狀。
                            書記官  楊思賢
中    華    民    國   100    年    5     月    19    日